臺灣臺北地方法院交通事件裁定　　　　　　　　　　九十三年度交聲字第三九六號
　 異議人即
　 受處分人　　甲○○
右列異議人即受處分人因違反道路交通管理處罰條例案件，對於交通部公路總局臺北
區監理所民國九十一年十二月二十日（原處分案號：北監五字第裁四０－Ｚ0000
0000號），聲明異議，本院裁定如左：
    主  文
異議駁回。
    理  由
一、按汽車行駛高速公路，應依速限標誌指示，高速公路交通管制規則第五條第一項
    前段定有明文。再汽車行駛於高速公路或設站管制之道路，而不遵管制之規定者
    ，處汽車駕駛人新台幣（下同）三千元以上六千元以下罰鍰，道路交通管理處罰
    條例第三十三條第一項定有明文，而汽車駕駛人駕駛汽車違反道路交通管理處罰
    條例第三十三條規定者，除應依該條所規定之罰鍰處罰外，並應予記違規點數一
    點，復為道路交通管理處罰條例第六十三條第一項第一款所明定。再按，交通違
    規事件裁罰案件，性質上屬於交通行政主管機關本於職權就公法上具體事件所為
    之決定而對外直接發生法律效果之單方行政行為。公法之適用，以明文規定適用
    者為限，公法未設有明文者，自不得以他法之規定而類推適用，此乃適用法律之
    原則，行政法院著有六十年判字第四一七號判例。而行政法有關新舊法之適用，
    原則採「實體從舊，程序從新」主義，亦有最高行政法院八十五年度判字第一五
    ○號裁判意旨可資參照。道路交通管理處罰條例既無類於稅捐稽徵法第四十八條
    之三「納稅義務人違反本法或稅法之規定，適用裁處時之法律。但裁處前之法律
    有利於納稅義務人者，適用最有利於納稅義務人之法律」之「從新從輕」的規定
    ，自不得類推適用之。本件裁判時，道路交通管理處罰條例第三十三條，雖於九
    十一年七月三日公布修正，並自同年九月一日起施行，然依行政「實體從舊，程
    序從新」之原則，應適用行為時法，即修正前之舊法，尚無比較新舊法之問題，
    核先敘明。
二、本件異議人即受處分人甲○○（下稱受處分人）於民國九十一年二月三日下午一
    時五十九分許，駕駛車號ＰＧ－二五三八號自用小客車，沿國道三號道路北上路
    段行駛，途經該路段北向三十六公里處，該處速限為九十公里，竟以一百一十三
    公里之速度超速行駛，而為內政部警政署國道公路警察局第六警察隊警員陳世勇
    、池天輝以裝置於警用巡邏車上之雷達測得超速，除將受處分人攔停外，並以受
    處分人有違反前揭道路交通管理處罰條例第三十三條第一項規定之行為當場攔停
    掣單舉發，並載明應到案日期為九十一年二月十八日前，同時將舉發通知單交受
    處分人簽收，惟受處分人拒簽但收受該舉發通知單，警員遂將該事由記明在該舉
    發通知單上，並將該舉發通知單當場交付受處分人，然受處分人遲至逾越應到案
    日三十日以上始提出申訴，經原處分機關函原舉發單位調查結果，仍認受處分人
    有前開違規行為，原處分機關乃依道路交通管理處罰條例第三十三條第一項、第
    六十三條第一項第一款及違反道路交通管理事件統一裁罰標準表之規定，裁處異
    議人罰鍰六千元，並記違規點數一點。
三、受處分人聲明異議狀記載聲明異議意旨矢口否認有任何違反前開道路交通管理處
    罰條例規定之行為，且於本院審理時辯稱：員警說北上三十六公里處有攔停，說
    在那裡測速我超速的行為，我堅信我沒有被攔停，當天我確有經過中和交流道到
    安坑交流道前面時曾經有員警在攔停車輛，我有靠邊停，我有跟警察力爭說我並
    沒有超速，說沒有時間跟我爭就離開，我有記員警的臂章號碼，後來臂章號碼也
    遺失云云。惟查：據證人即舉發員警陳世勇到庭證稱：「（舉發經過？）之前我
    是在樹林分隊服務，當時是執中午十二點至下午四點的班，我們就在北上三十六
    公里，就是中和交流道出口跟入口中間那一段，執行超速違規取締，當時我是以
    雷射測速槍瞄準車輛測其速度，該路段限速九十公里，該路段超過一百公里才舉
    發，當時ＰＧ-二五三八號自小客車行駛至該路段，以我們的測速槍測的一一三
    公里，超過十三公里，我們就攔停下來，並且舉發，舉發單寫完之後就交給駕駛
    ，當場駕駛人拒絕簽名，但是我們通知單有當場交給駕駛人，在簽收那裡有註明
    當場交付駕駛人。」「（舉發通知單上面駕駛人年籍資料及住居所，這些資料當
    場是如何而來？）我們攔停下來之後，有請他出示駕照，是照駕照而來的。」等
    語明確。足見，受處分人坦承，當日確曾經過上開舉發之路段，並在北上經中和
    交流道至安坑交流道前遭攔停且與員警就超速問題有所爭執，但辯稱並非在北上
    三十六公里處，但查國道三號北上中和交流道及安坑交流道分別位在該國道北上
    三十六公里及三十一公里處，此有本院公務查詢電話附卷可稽，而超速駕駛本非
    侷限某一定點，而是一段距離，是舉發員警記載受處分人違規之地點在北上三十
    六公里，應係表示在該路段某一範圍內受處分人有違規超速之事實，是受處分人
    辯稱並未在舉發地點遭攔停應係誤解。次查，受處分人辯稱：並未收到舉發通知
    單一節，業據證人陳世勇證稱因受處分人當場拒簽，已將舉發通知單當場交付受
    處分人，且在舉發通知單上記載「當場交付駕駛人」，是受處分人空言辯稱並未
    收受舉發通知單，尚難採信，至舉發通知單上雖未記載受處分人拒簽之事由，但
    舉發通知單既如上述已交付受處分人，雖舉發通知單上未記載「受處分人」拒簽
    ，亦不影響送達效力。未按交通警察掣單舉發違反道路交通管理處罰條例所列之
    違規事實，本質上為行政處分，係公務員基於職務上之權力，依法就特定之具體
    事件所為之具公法上效果之單方面行政行為，基於公務員為公法上行為具有公信
    力之原則，該行政行為當可被推定為真正，其據以依法處分之事實認定亦為正確
    無誤。從而本件受處分人既未能提出證據以資證明其確無違規行為，僅空言辯稱
    並未遭攔停且未收受舉發通知單云云，尚難認其辯解為可採，本件事證明確，受
    處分人之違規行為堪以認定。
四、綜上所述，受處分人確有在前揭時地駕駛汽車超速行駛之行為，從而原處分機關
    依前揭道路交通管理處罰條例第三十三條第一項、第六十三條第一項第一款及違
    反道路交通管理事件統一裁罰標準表裁處異議人罰鍰六千元並予記違規點數一點
    ，核無違誤，本件受處分人之異議為無理由，自應將其異議駁回。
五、據上論斷，應依道路交通案件處理辦法第十九條，裁定如主文。
中　　　華　　　民　　　國　　九十三　　年　　　五　　　月　　　二十一日
                              臺灣臺北地方法院交通法庭
                                      法　官 劉嶽承
右正本證明與原本無異
如不服本裁定應於送達後五日內向本院提出抗告狀
                                      書記官 孫捷音
中　　　華　　　民　　　國　　九十三　　年　　　五　　　月　　  二十一日
